臺灣板橋地方法院民事判決　　　　　　　　95年度國字第31號
原　　　告　甲○○
　　　　　　　　　　　　22號.
被　　　告　台北縣板橋市公所
法定代理人　乙○○
訴訟代理人　趙國生律師
複代理人　　周珮琦律師
上列當事人間請求國家賠償事件，經本院於民國96年1 月25日言
詞辯論終結，判決如下：
    主  文
原告之訴及其假執行之聲請均駁回。
訴訟費用由原告負擔。
    事實及理由
一、本件原告起訴主張：
  (一)原告省吃儉用於民國83年購得近百兩有保單及八十兩無保單
    之黃金，分別埋藏在屋前之2 個盆栽內，殊不知被告於88年
    8 月17日上午11時許，在台北縣板橋市○○路執行淨道專案
    時未事前知會原告，將原告置放有黃金之上開盆栽清除，事
    後原告發現，請求被告協尋該批黃金，但均無所獲，數年來
    時常到板橋市公找當時執行淨道專案之清潔隊及警方的相關
    人員，甚至向前市長林鴻池陳情，但均無結果，進而向板橋
    地方法院檢察署檢察官對當時執行淨道專案帶隊之員警李民
    權提起告訴，告其侵權罪嫌，復經該署為不起訴處分，不得
    已始於最近向板橋市公所聲請國家賠償遭到拒絕。
  (二)按公務員於執行職務行使公權力時，因故意或過失不法侵害
    人民自由或權利者，國家應負損害賠償責任；公務員怠於執
    行職務，致人民自由或權利遭受損害者，亦同，國家賠償法
    第2 條第2 項定有明文。被告所屬之公務員於88年8 月17日
    在台北縣板橋市○○路執行淨道專案，係在執行公務而行使
    公權力，且原告上開盆栽係置放在自己所有之土地上，並未
    形成路霸，依法本不應被當做路霸而遭到清除，而被告所屬
    公務員竟未於執行前知會原告，因故意或過失將不應清除之
    盆栽予以清除，致原告受有上開黃金遺失之損害。而上開有
    保單之黃金壹百兩，以時價每兩2 萬2,400 元計算，原告共
    損失224萬元。
  (三)為此，依國家賠償法第2 條第2 項及同時第11條之規定，請
    求被告賠償224 萬元，及自起訴狀繕本送達翌日起至清償日
    止按年息6%計算之利息。並陳明願供擔保請准宣告假執行。
二、被告則抗辯：
  (一)原告主張被告將有保單近百兩之黃金，與無保單八十兩之黃
    金置放於盆栽內，被告否認之，而原告既未舉證證明盆栽內
    有黃金置於其內，其賠償之請求，即屬無據。
  (二)被告係配合台北縣警察局板橋分局來執行淨道專案，於執行
    職務行使公權力上，並無不當，亦未因故意或過失不法侵害
    原告之權利。
  (三)被告於88年8 月17日配合台北縣警察局板橋分局執行淨道專
    案，原告遲至95年12月20日始提起本件訴訟，已逾國家賠償
    法第8 條第1 項所規定時效，被告援用消滅時效之抗辯。
  (四)原告主張每兩2 萬2 千4 百元，但並未提出任何根據，實難
    認同，又縱認被告應負賠償責任，然原告未將黃金置放於安
    全妥適之保管處所，而置於盆栽中，對於黃金之遺失亦有重
    大過失，亦應依民法第217 條規定減輕或免除被告之賠償金
    額。
  (五)為此，請求駁回原告之訴及其假執行之聲請，並陳明如受不
    利判決，願供擔保請准宣告假執行。
三、本院之判斷：
  (一)按賠償請求權，自請求權人知有損害時起，因二年間不行使
    而消滅；自損害發生時起，逾五年者亦同，國家賠償法第8
    條第1 項定有明文。
  (二)經查原告主張損害發生之時間為88年8 月17日，至93年8 月
    17 日 已滿5 年，原告之國家賠償請求權於93年8 月18日時
    已逾5 年之時效期間而消滅。復查原告於90年7 月11日函請
    被告請求國家賠償（即依國家賠償法第10條第1 項）以書面
    向被告請求賠償），被告於90年8 月21日回復原告拒絕賠償
    之事實，已據被告陳述甚明，並為原告所不否認，依國家賠
    償法第5 條規定，適用民法第130 條規定，原告未於請求後
    6 個月內起訴，時效視為不中斷，則其請求權時效仍應自88
    年8 月17日起算。縱認原告之請求權時效係自90年8 月21日
    被告拒絕賠償時起算，惟原告於被告拒絕賠償時既已知有損
    害，則其原告遲至95年12月20日始提起本件訴訟，亦逾2 年
    之短期消滅時效。因此，原告於95年12 月20 日始對被告提
    起本件訴訟，其對被告之賠償請求權已罹於時效而消滅，被
    告既援用消滅時效之抗辯，則原告請求被告賠償損害，即無
    理由，應予駁回。
  (三)末按原告之國家賠償請求權既已罹於時效而消滅，被告復又
    援用時效抗辯，則被告有無故意或過失侵害原告之權利，即
    無審究之必要，附此敘明。
四、從而，原告依據國家賠償法第2 條第2 項及同時第11條之規
    定，請求被告賠償224 萬元，及自起訴狀繕本送達翌日起至
    清償日止按年息6%計算之利息，為無理由，應予駁回。又原
    告既受敗訴之判決，其假執行之聲請亦失所附麗，應併予駁
    回。
五、結論：原告之訴為無理由，依民事訴訟法第78條，判決如主
    文。
中　　華　　民　　國　　96　　年　　1 　　月　　25　　日
                  民事第三庭    法　官　何君豪
以上正本係照原本作成
如對本判決上訴，須於判決送達後20日內向本院提出上訴狀
中　　華　　民　　國　　96　　年　　1 　　月　　25　　日
                            書記官　蕭興南
